臺灣新竹地方法院刑事判決　
110年度易字第62號
公  訴  人  臺灣新竹地方檢察署檢察官
被      告  林宗良


輔  佐  人
即被告之子  林文翔
上列被告因妨害自由案件，經檢察官提起公訴（109年度偵字第1
3155號），本院判決如下：
    主  文
林宗良無罪。
    理  由
一、公訴意旨略以：被告林宗良因不滿鄰居即告訴人林添水庭院
    裡之灌溉水源蔓延造成其跌倒受傷，竟於民國109年10月18
    日13時52分許，乘告訴人不在家時，基於侵入住宅及其附連
    圍繞土地之犯意，無故進入告訴人位於新竹市○區○○路0段00
    0巷0弄0號旁附連圍繞之新竹市○○段○00○0地號土地庭院中，
    並將告訴人庭院中之灌溉用水水龍頭關掉始離去。嗣經告訴
    人發現植物枯萎後調閱監視器畫面，發覺為被告所為後報警
    處理，始查知上情。因認被告涉犯刑法第306條第1項侵入住
    宅罪嫌。
二、按犯罪事實應依證據認定之，無證據不得認定犯罪事實，刑
    事訴訟法第154條第2項定有明文。刑事訴訟上證明之資料，
    無論其為直接或間接證據，均須達於通常一般之人均不致有
    所懷疑，而得確信其為真實之程度，始得據為有罪之認定，
    若關於被告是否犯罪之證明未能達此程度，而有合理懷疑之
    存在，致使無從形成有罪之確信，根據「罪證有疑，利於被
    告」之證據法則，即不得遽為不利被告之認定。又按刑事訴
    訟法第161條第1項規定：檢察官就被告犯罪事實，應負舉證
    責任，並指出證明之方法。因此，檢察官對於起訴之犯罪事
    實，應負提出證據及說服之實質舉證責任。倘其所提出之證
    據，不足為被告有罪之積極證明，或其指出證明之方法，無
    從說服法院以形成被告有罪之心證，基於無罪推定之原則，
    自應為被告無罪判決之諭知（最高法院76年台上字第4986號
    、92年台上字第128號判例意旨可資參照）。又按刑法第306
    條之罪，重在保護個人之住屋權即個人居住之場所有不受其
    他人侵入留滯其內干擾與破壞之權利，故該條第1項之罪係
    以未經同意無故進入他人住宅、建築物或附連圍繞之土地或
    船艦為構成要件。而所謂「無故侵入」，係指行為人無權或
    無正當理由，或未得住屋權人之同意，而違反住屋權人之意
    思，以積極作為或消極不作為之方式進入他人之住宅或建築
    物，至其係公然或秘密、和平抑或強行為之，均非所問。又
    有無正當理由而侵入，其理由正當與否，應以客觀標準觀察
    ，凡法律、道義、習慣等所應許可，而無背於公序良俗者，
    始可認為正當理由。
三、公訴意旨認被告涉犯前揭罪嫌，無非係以：被告於警詢及偵
    查中之供述、告訴人於警詢及偵查中之指訴、新竹市地政事
    務所土地所有權狀、複丈成果圖、現場監視錄影光碟翻拍畫
    面之照片、現場監視器錄影光碟等件，為其論據。
四、訊據被告固不否認：伊有於起訴書所示之時間，前往起訴書
    所示之地點即告訴人所有之庭院中，並將告訴人庭院中之灌
    溉用水水龍頭關掉始離去等情，然堅決否認有何無故侵入住
    宅犯罪，辯稱：伊知道告訴人當天不在家，但因為告訴人家
    中的水管是打開，且告訴人外牆水龍頭長年放任水流不關，
    造成伊車庫積水長青苔導致伊滑倒，且因水長期流至被告家
    之廣場，伊擔心會有孫姪玩水而滑倒，且避免水會流出來害
    伊跌倒，伊看告訴人不在家，水又一直流，伊才想把水關掉
    ，伊沒有無故侵入住宅犯罪等語。
五、經查：
(一)被告有於起訴書所示之時間，前往起訴書所示之地點即告訴
    人所有之庭院中，並將告訴人庭院中之灌溉用水水龍頭關掉
    始離去等情，業據證人即告訴人林添水於警詢、偵訊時證述
    明確（偵卷第7-8、27-29頁），並有監視錄影畫面翻拍照片
    、告訴人之土地謄本、土地所有權狀、土地複丈成果圖、被
    告所提之現場照片等件在卷可查（偵卷第16-21、31-33、43
    -53、65-71頁），復有監視錄影光碟在卷可佐，足認被告確
    有於起訴書所載時間、前往告訴人之庭院並關掉水龍頭後離
    去之事實，固堪以認定。
(二)被告辯稱係因告訴人將水龍頭打開，會有水流等語，核與告
    訴人於警詢、偵查中及本院審理時分別證稱略以：當天我看
    到我監視器上水管被移走了，發現是被告移走的，因為我要
    種絲瓜需要水，所以如果被告移走水管的話絲瓜會枯掉等語
    （偵卷第8頁）；被告是進去我家的庭院把水管拔掉等語（
    偵卷第29頁）；我的水不是用流的，是慢慢一滴一滴地去灌
    溉等語（院卷第36頁）；當天監視器畫面有拍到被告進到其
    庭院中，那時庭院是有地板溼溼的情況，我放的水管雖然是
    朝被告家中擺放，但那是因為我種的絲瓜就在那個方向等語
    （院卷第94頁）大致相符，可見被告辯稱是因為告訴人將水
    管打開，會有水流過來，導致其滑倒等情，已非無據。
(三)再參以當日庭院之地板之狀況，確實有潮濕情形，有本院勘
    驗筆錄及擷取之照片在卷可查（院卷第103頁），復觀以被
    告住家廣場與告訴人之庭院相片，亦可顯見兩戶間之地板確
    有因積水而有青苔、水漬等痕跡，有被告所提之相片在卷可
    佐（院卷第65頁），另新竹市環境保護局亦曾因被告陳情被
    告住家旁之隔壁住戶（即告訴人）排家庭廢水進入被告之車
    庫前，而於109年12月22日前往被告上開住所稽查，發現確
    有未接水管導致汙水溢流地面情事，有新竹市環境保護局涵
    在卷可查（院卷第83-87頁），足認被告確實受告訴人設置
    水管灌溉而流水之影響，導致被告之住家亦有因而潮濕之情
    事，則被告雖未經告訴人同意即擅自進入告訴人住家之庭院
    並將告訴人之水龍頭關掉後離去，然其既係因為自身住家廣
    場受告訴人之水流影響，而欲避免該水流繼續滲流至被告家
    中，始前往告訴人之庭院關水，足見被告進入告訴人住家庭
    院之理由，並非無端藉故或推託卸責之詞，其所持之上開理
    由，經核應屬人情之常，就習慣上或道義上而言均應認係「
    正當理由」，而不得謂「無故」， 則揆諸上開說明，自難
    以無故侵入住居罪相繩。綜上，被告以前揭情詞置辯，洵屬
    有據，堪予採信。
六、綜上所述，就公訴意旨所指被告所涉之無故侵入住宅犯行，
    檢察官所提出之證據尚難認已達於通常一般人均不致有所懷
    疑，而得確信其為真實之程度，是依無罪推定及有疑唯利被
    告之原則，本院即無從為有罪之認定，應為被告無罪之諭知
    。
據上論斷，應依刑事訴訟法第301條第1項，判決如主文。
本案經檢察官周文如提起公訴，由檢察官邱宇謙到庭執行職務。
中　　華　　民　　國　　110 　年　　5 　　月　　26　　日
                  刑事第九庭  法　官  李建慶
以上正本證明與原本無異。  
如不服本判決應於收受送達後20日內向本院提出上訴書狀，並應
敘述具體理由；其未敘述上訴理由者，應於上訴期間屆滿後20日
內向本院補提理由書（均須按他造當事人之人數附繕本）「切勿
逕送上級法院」。告訴人或被害人如對於本判決不服者，應具備
理由請求檢察官上訴，其上訴期間之計算係以檢察官收受判決正
本之日期為準。
中　　華　　民　　國　　110 　年　　5 　　月　　26　　日
                              書記官  張慧儀